臺灣彰化地方法院刑事裁定　　　　　　　　　　　　　　九十三年度聲判字第五號
　　聲　請　人　甲○○○保險股份有限公司　設台北市○○○路○段一四四號
　　代　表　人　乙○○
　　代　理　人　陳信宏律師
　　被　　　告　丙○○
右列聲請人因告訴被告業務侵占案件，不服臺灣高等法院臺中分院檢察署檢察長駁回
再議之處分（九十三年度上聲議字第四一四號），聲請交付審判，本院裁定如左：
        主  文
聲請駁回。
        理  由
一、聲請交付審判意旨略以：被告丙○○侵占聲請人甲○○○保險股份有限公司（下
    稱甲○○○公司）之保戶曹盈峰等人所繳保費，使該保戶等人之保險契約在未繳
    保費之情形下已停效，一旦被保險人於此期間發生事故，即無法自理賠保險金獲
    得金錢補償，可能因此斷絕保戶家人生活費用來源，生活秩序頓時混亂，使保戶
    基於保障自己及家人生活無虞，而購買保險契約之意義蕩然無存。被告任職於聲
    請人公司長達三年餘，對於前揭情形完全知悉，卻因自己一時之週轉、貪念，完
    全忽視保戶會因此而陷入更大困境，及保戶為配合聲請人公司調查及契約復效之
    不確定感，而承受身心兩方面壓力，嚴重影響保戶之權益。又被告侵占保費被發
    現後，雖坦承犯行並籌錢償還，惟此係明知無法脫罪，並冀圖受有利之刑事判決
    或緩刑之宣告所為，然其行為對保戶及聲請人公司影響甚大，嚴重破壞保險之秩
    序及目的。而被告犯罪時應知其所為為犯罪行為，並預見其將受刑罰制裁，若實
    務上對此等案件判決過輕，業務員將易起而效尤，不僅有如前述危害保戶及保險
    公司之情形，更將導致保戶與保險公司、保戶與業務員、保險公司與業務員間更
    多的訟爭。被告犧牲保戶保險利益以換取自己一時之便，檢察署因其案發後坦承
    犯行及侵占金額非鉅而為緩起訴，此舉無法平衡受害保戶與聲請人公司所受損害
    ，蓋其侵占金額不足以負荷保戶事故發生時之保險金額，並已侵蝕保險公司之財
    務，確已影響受害保戶與聲請人公司之權益甚巨，如未加嚴懲，有違社會公平正
    義。為此，於法定期間內提起交付審判云云。
二、按告訴人不服上級法院檢察署檢察長或檢察總長認再議為無理由而駁回之處分者
    ，得於接受處分書後十日內委任律師提出理由狀，向該管第一審法院聲請交付審
    判；法院認為交付審判之聲請不合法或無理由者，應駁回之，刑事訴訟法第二百
    五十八條之一及第二百五十八條之三第二項前段分別定有明文。
三、本件聲請人即告訴人甲○○○公司以被告丙○○涉有業務侵占罪嫌，不服臺灣彰
    化地方法院檢察署檢察官於民國九十三年二月二十九日，以九十三年度偵字第一
    四一六號所為緩起訴處分，聲請再議，亦經臺灣高等法院台中分院檢察署檢察長
    於九十三年三月二十三日，以九十三年度上聲議字第四一四號處分書以再議為無
    理由而駁回再議。
四、次按被告所犯為死刑、無期徒刑或最輕本刑三年以上有期徒刑以外之罪，檢察官
    參酌刑法第五十七條所列事項及公共利益之維護，認以緩起訴為適當者，得定一
    年以上三年以下之緩起訴期間為緩起訴處分，其期間自緩起訴處分確定之日起算
    ；檢察官為緩起訴處分者，得命被告於一定期間內遵守或履行向公庫或指定之公
    益團體、地方自治團體支付一定之金額，刑事訴訟法第二百五十三條之一第一項
    、第二百五十三條之一第一項第四款分別定有明文。是檢察官於符合一定法定要
    件之刑事案件，對於被告是否為緩起訴之處分，依前揭規定，自有裁量之權。經
    查：（一）告訴人告訴被告涉及業務侵占罪嫌，業據被告於偵查中坦承不諱，核
    與告訴代理人江姿蓉於偵查中之指訴情節相符，並有甲○○○公司保單號碼Ｚ0
    00000000號、Ｚ000000000號、Ｚ000000000號要保
    書、保險契約復效申請書、契約內容變更申請書、保費報帳明細表等附於臺灣彰
    化地方法院檢察署九十三年度偵字第一四一六號卷內可稽，業據本院調閱該案卷
    證查明無訛，是被告確涉有業務侵占罪嫌。（二）又業務侵占罪，依刑法第三百
    三十六條第二項之規定其法定刑為六月以上五年以下有期徒刑，得併科三千元以
    下罰金，屬刑事訴訟法第二百五十三條之一第一項之罪，檢察官於偵查中自得參
    酌刑法第五十七條所列事項及公共利益之維護，認以緩起訴為適當者，得定一年
    以上三年以下之緩起訴期間。本件臺灣彰化地方法院檢察署檢察官，係以被告所
    犯為刑法第三百三十六條第二項之業務侵占罪，為法定本刑為死刑、無期徒刑或
    最輕本刑三年以上有期徒刑以外之罪，並參酌被告並無前科，僅因一時貪慾而罹
    刑章，其侵占公司款項非鉅，且於犯罪後已將所侵占金額全數返回公司，並坦承
    犯行，態度尚稱良好等情及公共利益之維護，而對本件被告為緩起訴之處分，其
    緩起訴期間為一年，被告並應於緩起訴處分確定，經該署通知後一個月內向公益
    團體彰化縣愛鄰社會協會支付新臺幣五萬元，有臺灣彰化地方法院檢察署九十三
    年度偵字第一四一六號緩起訴處分書在卷可按。該緩起訴處分顯已符合刑事訴訟
    法第二百五十三條之一第一項、第二百五十三條之一第一項第四款之規定，檢察
    官並已參酌刑法第五十七條所列事項及公共利益之維護，是本件檢察官所為之緩
    起訴處分並無違誤。又臺灣高等法院臺中分院檢察署檢察長以原檢察官參酌前揭
    事由而為緩起訴處分並無不當，聲請人之聲請再議為無理由，予以駁回聲請人之
    再議，亦無違誤之處。（三）從而，本院認原處分書已詳予調查說明，並無聲請
    人所指摘不利被告或有違公共利益維護之事證未經檢察機關詳為調查或斟酌之情
    事，且所載理由亦無違背經驗法則、論理法則或其他證據法則等得據以交付審判
    之事由存在。是聲請人以原處分書認事用法尚有未洽，聲請交付審判，即屬無理
    由，應予駁回。
五、依刑事訴訟法第二百五十八條之三第二項前段，裁定如主文。
中      華      民      國    九十三    年      四      月      六      日
                              臺灣彰化地方法院刑事第一庭
                                  審判長法官  葉  榮  郎
                                  法      官  黃  玉  齡
                                  法      官  陳  秋  錦
右正本證明與原本無異。
本件不得抗告。
                                  法院書記官  于  淑  真
中      華      民      國    九十三    年       四      月      六     日
